【裁判字號】    98,消債更,314
【裁判日期】    980729
【裁判案由】    更生事件
【裁判全文】
臺灣臺北地方法院民事裁定           98年度消債更字第314號
聲  請  人
即債務人    甲○○
代  理  人  林孜俞律師
上列當事人聲請消費者債務清理事件，本院裁定如下：
    主  文
聲請駁回。
聲請費用由聲請人負擔。
    理  由
一、按「聲請更生或清算不合程式或不備其他要件者，法院應以
    裁定駁回之，但其情形可以補正者，法院應定期間先命補正
    」，消費者債務清理條例（下稱本條例）第8條定有明文。
    又「債務人與金融機構協商成立者，不得聲請更生或清算。
    但因不可歸責於己之事由，致履行顯有重大困難者，不在此
    限」；「本條例施行前，債務人依金融主管機關協調成立之
    中華民國銀行公會會員辦理消費金融案件無擔保債務協商機
    制與金融機構成立之協商，準用前項之規定」，復為本條例
    第151條第5項、第6項所明定。
二、本件債務人聲請更生之意旨略以：債務人曾於民國95年7月
    間與債權金融機構成立協商，按月繳納協商款項新臺幣（下
    同）16,296元，分120期，按年息3.88%償款，嗣因債務人還
    款困難，與銀行協商變更還款條件為每月還款11,623元，分
    140期利息不變，但債務人每月收入約34,000元，除前述協
    商金額外，尚有新光銀行信用貸款不得納入協商範圍者，每
    月應還款3,700元，及勞工紓困貸款100,000元，每月應還款
    3,414元，債務人更向妹妹借款250,000元，抵償每月不足之
    支出，為免於毀諾，以不足以維持債務人基本生活，為此聲
    請更生云云。經查：
  (一)按債務人與金融機構協商成立者，除非因不可歸責於己之事
    由，致履行顯有重大困難，否則不得聲請更生或清算，本條
    例第151條第5項規定意旨甚明。是債務清償方案成立後，固
    由債務人按其條件履行，惟須有不可歸責於己之事由，如發
    生情事變更，在清償期間收入或收益不如預期，致該方案履
    行困難甚或履行不能，始能依本條例第151條第5項但書之規
    定聲請更生或清算。此項規定旨在避免債務人任意毀棄已成
    立之協商，濫用更生或清算之裁判上債務清理程序，蓋以債
    務清償方案係經當事人行使程序選擇權所為之債務清理契約
    ，債務人自應受該成立之協議所拘束。查本件債務人曾於97
    年11月間與債權金融機構變更已成立協商，自97年11月起按
    月繳納協商款項11,623元，債務人繳納至今尚未毀諾等情，
    為債務人所自承，是本件應以債務人是否符合本條例第151
    條第5項但書所稱「因不可歸責於己之事由，致履行顯有重
    大困難」之情形，以定其更生之聲請是否合法。
  (二)查依聲請人所提出之96、97年度綜合所得稅各類所得資料清
    單可知，聲請人於96年度、97年度之所得分別為448,073元
    、444,804元，每月平均收入相差僅300元，聲請人於97年度
    之收入並無顯著減少之情況，顯見聲請人於協商成立後，清
    償期間應有其他方式可得資金週轉運用。且債務人於97年11
    月變更協商繳付金額，並延長還款期數，其後仍擔任百貨公
    司專櫃服務工作，迄今仍未毀諾，難認有何情事變更、收入
    不如預期，致履行困難之不可歸責事由發生。
  (三)次查，債務人雖自承曾向妹妹借款250,000元，卻未能提出
    任何借款或現金交付資料以證借款之事。又債務人主張其因
    其妹出嫁，而由其負擔父母及有重大病症姐姐之扶養費每月
    共7000元，惟其妹對上開受扶養人之義務並不因其出嫁而消
    滅，其妹既有能力借款給債務人，自應有能力履行其扶養義
    務，自不得免除其妹之扶養義務而全由債務人負擔，進而由
    債務人據以主張有履行協商困難之情形而聲請更生。此外，
    聲請人復未提出其他證據釋明其於協商成立後，有何經濟狀
    況重大變更，或不可歸責於己之事由，致履行協商顯有重大
    困難，則其聲請更生自難認有據。
三、綜上，本件債務人既無不可歸責於己之事由，其更生之聲請
    應屬要件不備，且又無從補正，依首揭條文之意旨，自應駁
    回，爰裁定如主文。
中    華    民    國    98    年    7     月    29    日
              民事第二庭    法      官  歐陽漢菁
上為正本係照原本作成
如不服本裁定，應於裁定送達後10日內，以書狀向本院提出抗告
，並繳納抗告費新臺幣1千元
中    華    民    國    98    年    7     月    29    日
                            書  記  官  吳貞瑩


司法院資訊處製作；財團法人民間司法改革基金會備份。
